【裁判字號】    99,易,344
【裁判日期】    990625
【裁判案由】    妨害婚姻
【裁判全文】
臺灣嘉義地方法院刑事判決               99年度易字第344號
公  訴  人  臺灣嘉義地方法院檢察署檢察官
被      告  丁○○
上列被告因妨害婚姻案件，經檢察官提起公訴（99年度偵字第47
1號），本院判決如下：
    主  文
丁○○與有配偶之人相姦，處有期徒刑肆月，如易科罰金，以銀
元參佰元折算壹日，減為有期徒刑貳月，如易科罰金，以銀元參
佰元折算壹日。
    犯  罪  事  實
一、丁○○明知林政憲為丙○○之夫，係有配偶之人，竟基於相
    姦之犯意，於民國93年12月5日前某日，在不詳處所與林政
    憲發生性行為1次，98年7月間，丁○○對丙○○之子乙○○
    等人強制執行本票債務時，丙○○等人認為該債務可疑，到
    林政憲生前租屋處整理遺物時，發現林政憲一疊自拍照中有
    與丁○○性交照片，經詢問林政憲生前另一同居人甲○○，
    才知悉上情。
二、案經丙○○訴由臺灣嘉義地方法院檢察署偵查起訴。
    理  由
一、按被告以外之人於審判外之陳述，經當事人於審判程序同意
    作為證據，法院審酌該言詞陳述或書面陳述作成時之情況，
    認為適當者，亦得為證據，刑事訴訟法第159條之5定有明文
    。查本件認定事實所援引具傳聞性質之言詞或書面證據，關
    於證據能力，經公訴人及被告均同意全部證據之證據能力，
    亦未於本案言詞辯論終結前聲明異議，而本院審酌該等審判
    外陳述作成當時之過程、內容、功能等情況綜合判斷，認具
    備合法可信之適當性保障而具證據能力，得採為認定事實之
    基礎，亦先敘明。
二、被告丁○○雖坦承原與林政憲為同事，知悉林政憲係有配偶
    之人，然矢口否認有與林政憲相姦犯行，並以照片上之男生
    不一定是林政憲，女生也不一定是被告云云置辯。惟查：上
    述事實，業經告訴人丙○○指訴甚詳，證人甲○○於偵查中
    亦證述確曾看過被告與林政憲出遊及做愛之照片（見99年度
    偵字第471號偵查卷第7頁筆錄），且有性交照片在卷可證，
    又告訴人所提供6張不同之照片（由嘉義市政府警察局鑑識
    人員翻拍記錄），經嘉義市政府警察局鑑識人員觀察照片中
    女性之身體特徵及勘驗被告身體所見，告訴人所提供之照片
    所見身體態樣及特徵皆能於被告身體相對應之位置發現，照
    片中女子與被告之身體特徵無明顯不符，故無法排除，有該
    局99年2月23日嘉市警鑑字第0990001630號函（見上述偵查
    卷第13頁至第18頁）在卷可參，參之該私密照片係於林政憲
    生前住處發現，且其中有多張林政憲個人照片，而與配偶以
    外之人之私密照片，衡情應係相關之人所私藏，足見該私密
    照與林政憲有關，且係其保留之照片無疑，被告所辯不足採
    信，本件事證明確，被告犯行洵堪認定。
三、按行為後法律有變更者，適用行為時之法律。但行為後之法
    律有利於行為人者，適用最有利於行為人之法律。此為刑法
    第2條第1項揭示之法律變更從舊從輕原則。查刑法已於民國
    94年1月7日修正，於同年2月2日公布，並自95年7月1日施行
    ，被告上揭相姦犯行，為新法施行前之行為，再被告行為時
    之刑法第41條第1項前段規定：「犯最重本刑為5年以下有期
    徒刑以下之刑之罪，而受6個月以下有期徒刑或拘役之宣告
    ，因身體、教育、職業、家庭之關係或其他正當事由，執行
    顯有困難者，得以1元以上3元以下折算1日，易科罰金。」
    ，依行為時之易科罰金折算標準即修正前罰金罰鍰提高標準
    條例第2條前段（現已刪除）規定，就其原定數額提高為1百
    倍折算1日，則被告行為時之易科罰金折算標準，應以銀元1
    百元以上3百元以下折算1日，再經折算為新臺幣後，為新臺
    幣3百元以上9百元以下折算為1日。惟依前述，被告犯罪後
    刑法業已修正並施行，修正後刑法第41條第1項前段規定：
    「犯最重本刑為5年以下有期徒刑以下之刑之罪，而受6個月
    以下有期徒刑或拘役之宣告者，得以新臺幣1千元、2千元或
    3千元折算1日，易科罰金。」，是易科罰金之折算標準至少
    為新臺幣1千元折算1日。比較行為時及修正後之易科罰金折
    算標準，行為時之折算標準顯較修正後為低，較有利於被告
    ，就被告上揭相姦犯行，應依刑法第2條第1項前段，適用修
    正前刑法第41條第1項前段及廢止前罰金罰鍰提高標準條例
    第2條之規定，定其折算標準。
四、核被告丁○○所為，係犯刑法第239條後段之相姦罪。爰審
    酌被告犯罪之動機、目的、所生危害，其行為除已破壞社會
    善良之風俗，至今尚未能妥善與告訴人達成民事和解，而加
    深告訴人所受之傷害，且否認犯罪暨其他一切情狀，量處如
    主文所示之刑，並諭知易科罰金之折算標準。又按中華民國
    96年罪犯減刑條例已於96年7月16日施行，凡96年4月24日以
    前之犯罪，若無法定列舉除外情形，原則上均可獲得減刑。
    而本件犯行，係在96年4月24日以前，且並無排除於中華民
    國96年罪犯減刑條例第3條所示之不適用情形，故應依該條
    例第7條，就原本宣告刑諭知其減得之刑，並依同條例第9條
    諭知易科罰金折算標準。
五、公訴意旨又略以：丁○○明知林政憲（已死亡）為丙○○之
    夫，竟基於相姦之概括犯意，自93年間某日起至97年2月間
    某日止（除上述論罪部份外），連續在嘉義巿某汽車旅館、
    國軍英雄館及嘉義市○○街507號丁○○之住處等地，發生
    多次性行為，連續犯刑法第239條後段之相姦罪云云。惟訊
    之被告矢口否認有與林政憲相姦之情事，日記並未有性行為
    之記載，帳單收據、旅館盥洗物品亦僅能證明曾到該處消費
    ，無法證明與何人到該處做何事，而證人丙○○、甲○○亦
    無法證明被告確有於何時、何地與林政憲另有相姦之事實，
    證人丙○○於偵查中亦證稱，甲○○、吳世聰、丁偉杰等人
    均未見到被告與林政憲發生性行為（見98年度交查字第2095
    號偵查卷第39頁筆錄），公訴人復稱無其他證據足資證明被
    告確有於何時何地與林政憲相姦之情事（見本院99年6月11
    日第21頁筆錄），而所附照片除可證明上述論罪科刑部分犯
    行外，亦無法證明被告另有其他相姦之事實，此外復查無其
    他證據證明被告於前述時、地有與林政憲相姦之犯行，而公
    訴人認此部分為裁判上一罪之關係，爰不另為無罪之諭知。
據上論斷，應依刑事訴訟法第299條第1項前段，刑法第2條第1項
前段、第239條後段，刑法第41條第1項前段（修正前），罰金罰
鍰提高標準條例第2條前段（廢止前），中華民國96年罪犯減刑
條例第2條第1項第3款、第7條、第9條判決如主文。
本案經檢察官侯德人到庭執行職務。
中    華    民    國    99    年    6     月    25    日
                  刑事第二庭    法  官   沈福財
以上正本證明與原本無異。
如不服本判決應於收受判決後10日內向本院提出上訴書狀，並應
敘述具體理由；其未敘述上訴理由者，應於上訴期間屆滿後20日
內向本院補提理由書（均須按他造當事人之人數附繕本）「切勿
逕送上級法院」。告訴人或被害人如對於本判決不服者，應具備
理由請求檢察官上訴，其上訴期間之計算係以檢察官收受判決正
本之日期為準。
中    華    民    國    99    年    6     月    25    日
                                書記官   林美足
附錄本案論罪科刑法條：
刑法第239條
有配偶而與人通姦者，處1年以下有期徒刑。其相姦者亦同。

司法院資訊處製作；財團法人民間司法改革基金會備份。
